最高法院刑事判決　　　　　　　　　　　　　　　九十一年度台上字第七三○二號
　　上　訴　人　甲○○
　　選任辯護人　施習盛律師
右上訴人因偽造有價證券案件，不服台灣高等法院中華民國八十九年十月四日第二審
判決（八十九年度上訴字第二九○四號，起訴案號：台灣板橋地方法院檢察署八十八
年度偵字第二一四一五號），提起上訴，本院判決如左：
    主  文
原判決撤銷，發回台灣高等法院。
    理  由
本件原判決認定上訴人甲○○於民國八十七年八月十日至八十八年七月十三日間，基
於概括犯意，意圖供行使之用並圖為自己不法之所有，未得其妹黃瓊儀同意或授權，
連續在台北縣三重市○○○路十八號六樓以黃瓊儀名義偽造本票八紙，偽造日、到期
日及金額各如原判決附表所示。進而持以行使，連續以各該偽造之本票供作擔保，在
上址向蔡文士借得同額金錢。其中並於八十八年七月十三日最後一次行為同時，依上
述借款總額新台幣（下同）二百二十四萬元偽造黃瓊儀名義借據一紙（尾數三千元未
載入），內含偽造署押簽名一處、指印四枚，與當次所偽造之本票一併持向蔡文士行
使等情。因而維持第一審依牽連犯關係論處上訴人連續意圖供行使之用，而偽造有價
證券罪刑，固非無見。
惟查：(一)、上訴人既辯解其因聽術士建議，認為使用黃瓊儀名義較為合宜，實係出於
使用自己偏名之意思而非有意妄冒他人云云。而其於偵查中曾提出周宜生出具之證明
書證明其以「黃瓊儀」之名字簽約加入股友會，復於原審具狀聲請傳訊周宜生，以證
明其有使用偏名之迷信及喜好等情（見偵查卷第四十頁、原審卷第十九頁），但原審
對於上訴人上開聲請，既未傳訊周宜生，亦未說明不予傳訊之理由，乃謂絕無明知已
為特定他人之姓名而仍執意取用而自招混淆之理等語，自有調查未盡及理由不備之違
誤。(二)、原判決事實記載上訴人連續以黃瓊儀名義偽造本票八紙，偽造日、到期日及
金額各如原判決附表所示，並未認定上訴人先後八次偽造有價證券及詐欺犯行，而原
判決附表亦僅列載票號、發票日、到期日、面額，並未列載各票據偽造之日期，已有
所載事實矛盾之違誤；且原判決理由謂上訴人先後有八次偽造有價證券及詐欺犯行，
亦失所依據。又依據原判決附表所載票號二二八一九三、○八九五○五、○八九五○
七等三張本票發票日均係八十七年十月一日，則此三張本票究係同時一次簽發抑或不
同時而係分數次簽發，攸關是否連續行為，尤有調查說明之必要，原判決就此部分未
詳加說明，自屬可議。(三)、原判決理由謂上訴人最後一次犯罪時另偽造借據一紙持供
同一目的之行使，……應認行使偽造私文書行為亦與偽造有價證券行為間具有方法結
果牽連關係。然刑法第五十五條規定犯一罪而其方法或結果之行為犯他罪者，從一重
處斷。係指其一罪與他罪間，具有方法或結果之牽連關係，即通常以之為必要之手段
或必然之結果，始為相當。原判決對於上訴人之偽造有價證券本票，與另外偽造借據
持向蔡文士借款之行為，究竟二罪之間，如何為必要之手段或必然之結果，並未詳細
說明，遽論以該二罪之牽連犯亦有可議。上訴意旨指摘原判決不當，非全無理由，應
認有撤銷發回更審之原因。
據上論結，應依刑事訴訟法第三百九十七條、第四百零一條，判決如主文。
中      華      民      國    九十一    年     十二     月     十九     日
                              最高法院刑事第八庭
                                  審判長法官  莊  登  照
                                        法官  洪  明  輝
                                        法官  黃  一  鑫
                                        法官  魏  新  和
                                        法官  林  秀  夫
      右正本證明與原本無異
                                              書  記  官
中      華      民      國    九十一    年     十二     月    二十五    日
